【裁判字號】    94,簡上,115
【裁判日期】    950317
【裁判案由】    請求交還停車位
【裁判全文】
臺灣高雄地方法院民事判決             94年度簡上字第115號
上  訴  人  甲○○
訴訟代理人  侯永福律師
被  上訴人  乙○○
訴訟代理人  黃榮作律師
上當事人間請求交還停車位事件，上訴人對於民國94年6 月13日
本院高雄簡易庭94年度雄簡字第1147號第一審簡易判決提起上訴
，本院於民國95年2 月20日言詞辯論終結，判決如下：
    主  文
上訴駁回。
第二審訴訟費用由上訴人負擔。
    事  實  及  理  由
一、上訴人起訴主張：坐落高雄市苓雅區○○○段460 地號、地
    目建、面積1235平方公尺、權利範圍10000 分之240 之土地
    （下稱系爭土地），及坐落其上建物第7 層即10732 建號、
    門牌號碼高雄市苓雅區○○○路135 巷16號7 樓、面積為10
    8.19平方公尺、權利範圍全部之建物（下稱系爭專有部分）
    ，暨為上開建物共同使用部分即10742 建號、面積1466.32
    平方公尺、權利範圍為10000 分之279 之建物（下稱系爭共
    用部分；另與系爭土地、系爭專有部分合稱系爭房地），原
    為訴外人丙○○於民國86年間向訴外人丁○○○購買所有。
    嗣丙○○因無法清償積欠訴外人台灣土地銀行股份有限公司
    （下稱土地銀行）之債務，土地銀行遂向本院聲請對系爭房
    地強制執行，經本院以93年度執字第9077號強制執行事件（
    下稱系爭執行事件）查封、拍賣後，上訴人於93年10月18日
    拍定，並於同年11月1 日取得權利移轉證書，且於同年月17
    日辦妥所有權移轉登記。而按附表所示停車位（下稱系爭停
    車位），依系爭房地所在之「豪門世家大廈」（下稱系爭大
    廈）區分所有權人分管契約及系爭共用部分持分比例所示，
    係包含於系爭房地內由上訴人同時拍得，並取得系爭停車位
    使用權。詎被上訴人無權占用系爭停車位，自屬侵害上訴人
    所有權，上訴人得本於物上請求權，請求被上訴人遷讓返還
    。又被上訴人無權占用系爭停車位，獲得相當於使用該停車
    位之租金不當利益，應返還原告。按被上訴人自93年11月17
    日起無權占用系爭停車位，以每月租金新台幣（下同）3000
    元計算，自93年11月17日起每月獲得不當利益3000元等情。
    爰依分管契約、民法第767 條所有物返還請求權；及同法第
    179 條第1 項前段不當得利返還請求權或第184 條第1 項前
    段侵權行為損害賠償請求權，訴請被上訴人應遷讓返還系爭
    停車位予上訴人；暨自93年11月17日起至遷讓返還系爭停車
    位之日止，按月給付上訴人3000元，經原審判決駁回後，不
    服原判決，提起本件上訴。除援用原審主張及陳述外，並於
    本院補陳：被上訴人固曾向丙○○購買系爭停車位使用權，
    惟其並未辦理系爭停車位相對應共用部分之應有部分所有權
    移轉登記，自無法繼受分管契約使用系爭停車位等語。聲明
    ︰（一）原判決廢棄。（二）被上訴人應遷讓返還系爭停車
    位予上訴人；暨自93年11月17日起至遷讓返還系爭停車位之
    日止，按月給付上訴人3000元。
二、被上訴人則以：上訴人拍得系爭房地，不包括系爭停車位在
    內；系爭大廈擁有相同專有部分面積之住戶，並未因擁有停
    車位使用權，而對共用部分享有較多之應有部分；被上訴人
    於上訴人拍得系爭房地以前，即本於系爭大廈區分所有權人
    資格，於90年6 月29日，向丙○○購得系爭停車位使用權等
    語，資為抗辯。並於原審聲明：上訴人之訴駁回。經原審判
    決駁回上訴人之起訴，茲因上訴人不服原判決提起本件上訴
    ，爰於本院補陳：被上訴人繼受分管契約，自得使用系爭停
    車位等語。並聲明︰上訴駁回。
三、兩造不爭執事項：
（一）丙○○於86年間向丁○○○購買取得系爭房地所有權。嗣
      丙○○因無法清償積欠土地銀行之債務，土地銀行遂向本
      院聲請強制執行系爭房地，經本院以系爭執行事件查封、
      拍賣後，上訴人於93年10月18日拍定，並於同年11月1 日
      取得權利移轉證書，且於同年月17日辦妥所有權移轉登記
      。被上訴人占用系爭停車位迄今。
（二）丙○○依分管契約原有系爭停車位使用權，嗣於90年6 月
      29日將系爭停車位使用權出售予被上訴人。彼等並未為系
      爭停車位相對應共用部分之應有部分所有權移轉登記。
（三）兩造均為系爭大廈區分所有權人。
四、茲兩造於本院審理中協商爭點為：被上訴人於90年6 月29日
    向丙○○購買系爭停車位使用權，是否繼受分管契約，而得
    使用系爭停車位？如被上訴人未繼受系爭停車位分管契約，
    則上訴人拍得之系爭房地，是否包括系爭停車位在內？
（一）按公寓大廈區分所有權人共有之共用部分設置之停車場，
      如有分管之特約，區分所有權人如移轉其分管停車位相對
      應之建物共用部分之應有部分所有權予他區分所有權人者
      ，其分管契約對於受讓人固然繼續存在。惟如未移轉分管
      停車位相對應之共用部分之應有部分所有權，而僅轉讓停
      車位使用權之情形，倘受讓人亦為區分所有權人及該公寓
      大廈共用部分之共有人者，基於共有人按分管契約得就共
      有物之特定部分為占有使用、收益，暨分管契約得對抗其
      餘共有人之後手，係來自於共有人就共有物具有應有部分
      之性質，故該同為大廈住戶之區分所有權人自得受讓繼受
      特定停車位使用收益之分管契約。
（二）經查，丙○○依分管契約原取得系爭停車位使用權，嗣於
      上訴人拍得系爭房地之前即90年6 月29日，將停車位使用
      權出售予被上訴人；惟就系爭停車位相對應建物共用部分
      之應有部分並未為所有權移轉登記等情，業如前述。顯見
      丙○○未移轉其分管停車位相對應建物共用部分之應有部
      分所有權，而僅轉讓停車位使用權予被上訴人。次查，被
      上訴人於受讓系爭停車位使用權時，為系爭大廈區分所有
      權人乙節，亦如前述。足徵被上訴人與其他區分所有權人
      共有系爭大廈建物共用部分。而按系爭停車位所在之停車
      場屬系爭大廈建物共用部分乙節，既為兩造所不爭執。則
      揆諸前開說明，被上訴人本於系爭大廈建物共用部分共有
      人之資格，自得按系爭停車位分管契約之約定，就該停車
      場之特定部分為使用、收益。從而，被上訴人因繼受系爭
      停車位之分管契約，自得使用、收益系爭停車位。此外，
      參酌系爭大廈約定規約，亦將系爭停車位使用權歸屬於被
      上訴人，有被上訴人提出之系爭大廈停車空間使用分管證
      明書及系爭大廈規約在卷可按乙節相互以觀。益徵被上訴
      人確實取得系爭停車位使用權。至上訴人所稱：丙○○未
      將系爭停車位相對應共用部分之應有部分所有權移轉登記
      予被上訴人，故被上訴人無法繼受分管契約，自不得使用
      系爭停車位云云，即有誤會，不足採信。
（三）又上訴人於拍得系爭房地之前，被上訴人既已向丙○○購
      買取得系爭停車位使用權，則上訴人主張拍得之系爭房地
      包括系爭停車位應有部分在內乙節，縱若屬實，亦應受上
      開分管契約拘束，要不得主張被上訴人無權使用系爭停車
      位，附此敘明。
（四）再被上訴人繼受系爭停車位分管契約，已如前述。則前開
      爭執事項「如被上訴人未繼受系爭停車位分管契約，則上
      訴人拍得之系爭房地，是否包括系爭停車位在內？」，自
      無庸審酌，併予敘明。
五、綜上，被上訴人既於上訴人拍得系爭房地以前，即本於系爭
    大廈建物共用部分共有人之資格向丙○○購得系爭停車位使
    用權，即屬繼受系爭停車位之分管契約，自得使用系爭停車
    位。從而，上訴人依分管契約、民法第767 條所有物返還請
    求權；及同法第179 條第1 項前段不當得利返還請求權或第
    184 條第1 項前段侵權行為損害賠償請求權，訴請被上訴人
    應遷讓返還系爭停車位予上訴人；暨自93年11月17日起至遷
    讓返還上開停車位之日止，按月給付上訴人3000元，為無理
    由，不應准許。原審因而判決駁回上訴人之訴及其假執行之
    聲請，並無不合。上訴意旨指摘原判決不當，求予廢棄改判
    ，為無理由，應予駁回。
六、本件事證已臻明確，兩造其餘攻擊、防禦方法及證據資料之
    主張，核與判決結果不生影響，爰不逐一論駁，應予敘明。
七、據上論結，本件上訴為無理由，依民事訴訟法第436 條之1
    第3 項、第449 條第1 項、第78條，判決如主文。
中    華    民    國    95    年    3     月    17    日
                  民事第二庭審判長法  官  李昭彥
                                  法  官  蘇雅慧
                                  法  官  黃呈熹
本判決不得上訴。
中    華    民    國    95    年    3     月    17    日
                                  書記官  曾瓊玉
附表：
┌──┬──────────┬──────────┬──────────┐
│編號│建物門牌號碼        │建物共同使用部分    │地下室停車位編號    │
│    │                    │持分比例            │                    │
├──┼──────────┼──────────┼──────────┤
│ １ │高雄市苓雅區○○○路│10742號建物權利範圍 │17                  │
│    │135巷16號7樓        │10000分之279        │                    │
│    │                    │                    │                    │
└──┴──────────┴──────────┴──────────┘


司法院資訊處製作；財團法人民間司法改革基金會備份。
